【裁判字號】    98,訴,1142
【裁判日期】    981104
【裁判案由】    侵權行為損害賠償
【裁判全文】
臺灣臺北地方法院民事判決              98年度訴字第1142號
原      告  甲○○
被      告  乙○○
上列當事人間侵權行為損害賠償事件，由刑事庭移送而來，本院
於民國98年10月21日辯論終結，判決如下：
    主  文
被告應給付原告新臺幣捌仟元，及自民國九十八年三月十八日起
至清償日止，按年息百之五計算之利息。
原告其餘之訴駁回。
訴訟費用由被告負擔十分之一；餘由原告負擔。
    事實及理由
一、原告主張：伊於民國97年5 月21日下午6 時15分許，在臺北
    市○○區○○路16號「華納威秀影城」排隊購買電影票時，
    因排隊糾紛與被告發生口角，被告竟以「神經病」、「你媽
    的」、「你媽個混蛋」等詞辱罵伊。伊復於97年5 月28日下
    午5 時許在上址「華納威秀影城」排隊購買電影票，湊巧又
    遇上被告，二人再因細故發生爭執，被告再度以「神經病」
    一詞辱罵伊，足以生損害於伊之名譽，爰依侵權行為法律關
    係，請求被告給付慰撫金新臺幣（下同）8 萬元等語。併聲
    明：被告應給付原告8 萬元，及自起訴狀繕本送達翌日起至
    清償日止，按年息百分之五計算之利息。
二、被告則以：伊於上開時間在威秀影城排隊購買電影票時，暫
    離隊伍上廁所，由友人代為排隊，伊回到隊伍後，原告誤以
    為伊插隊而拍打其肩膀，伊覺得受到騷擾，遂對原告說：「
    神經病」，然並無辱罵原告「你媽的」、「你媽的混蛋」等
    語置辯。併聲明：原告之訴駁回。
三、查：被告於97年5 月21日下午6 時15分許，在臺北市○○區
    ○○路16號「華納威秀影城」排隊購買電影票時，因排隊糾
    紛與原告發生口角，竟以「神經病」一語辱罵原告；復於97
    年5 月28日下午5 時許在「華納威秀影城」排隊購買電影票
    ，再度以「神經病」一語辱罵原告。被告先後2 次公然侮辱
    犯行，業經本院以97年度簡字第5002號刑事判決各處拘役10
    日，應執行拘役15日，如易科罰金以1,000 元折算1 日，緩
    刑2 年，檢察官不服，提起上訴，嗣經本院98年度簡上字第
    90 號 判決駁回上訴確定各節，為兩造所不爭執（見本院卷
    第18 頁 正、反面），且有台北市政府警察局信義分局員警
    工作紀錄簿、台北市政府警察局信義分局三張犁派出所受理
    各類案件紀錄表、上開刑事判決書可稽（見偵查卷第18至23
    頁、本院卷第5 至6 頁反面），並經本院調閱上開刑事卷宗
    查閱無訛，堪信為真正。被告以「神經病」一詞辱罵原告，
    在客觀上足以貶損原告之名譽，故原告主張被告應負侵權行
    為責任，洵屬有據。
四、原告復主張被告於97年5 月21日在上址「華納威秀影城」以
    「你媽的」及「你媽個混蛋」等言詞辱罵云云，為被告所否
    認，且證人即目睹經過之黃國仁於刑事案件檢察官偵查中證
    稱：「當天我在華納威秀排隊看免費電影，我有看到被告排
    隊，後來被告中途離開，回來後排在告訴人（指原告）前面
    ，告訴人覺得她插隊，就出面制止，雙方激動吵起來，因爭
    吵過程蠻長的，細節記不清楚，神經病我有聽到，但混蛋部
    分我不清楚，事隔太久了」、「神經病我有聽到，只是聽到
    『媽』，具體是什麼我記不得」（見偵查卷第37頁），則原
    告此部分主張，是否屬實，已非無疑；另證人即當時至現場
    處理本案之員警歐沛洋亦證稱：「當時我有錄音，但聽過錄
    音後現場沒有誰罵誰，且現場錄音比較吵雜，我聽了很多次
    都沒聽到誰罵誰，…」（見偵查卷第30頁），核與證人吳嘉
    哲即威秀影城副理、警員李俊良證述並未聽到被告罵三字經
    等情相符（見偵查卷卷第48、49頁），尚難僅憑原告片面指
    摘，驟認被告曾以上開言詞辱罵原告。是原告此部分主張，
    不足採信。
五、按因故意或過失，不法侵害他人之權利者，負損害賠償責任
    ；又不法侵害他人之身體、健康、名譽、自由、信用、隱私
    、貞操，或不法侵害其他人格法益而情節重大者，被害人雖
    非財產上之損害，亦得請求賠償相當之金額，民法第184 條
    第1 項前段、第195 條第1 項前段分別定有明文。被告於上
    開時地先後2 次辱罵原告「神經病」，致其名譽受有損害，
    原告精神上自受有相當之痛苦，揆諸前開規定，原告請求被
    告賠償慰撫金，即屬有據。本院審酌原告係日本東京中央工
    學校室內設計科畢業，目前擔任設計師工作，每月薪資不定
    ，採按件計酬，名下不動產、投資、汽車等財產總額1,002
    萬1,980 元；被告為高中畢業，在成功市場小吃攤擔任店員
    ，每月薪資1 萬8, 000元，另有房屋、土地、投資多筆總額
    299 萬8,145 元，各為兩造陳明在卷（見本院卷第31頁反面
    ），且有稅務電子閘門所得調件明細可稽（見本院卷32至42
    頁），及原告受害程度、被告事後已深感悔悟，分別於刑案
    偵查與本院審理中向原告道歉等情狀（見偵查卷第38頁、本
    院卷第47頁），認原告請求被告賠償8 萬元，猶嫌過高，應
    以8,000 元，始為允當。
六、綜上所述，原告本於侵權行為法律關係請求被告給付8,000
    元及自起訴狀繕本送達翌日即98年3 月18日起（見簡上附民
    卷第3 頁）至清償日止，按年息百之五計算之利息，為有理
    由，應予准許；逾此範圍，則屬無據，應予駁回。
七、本件事證已臻明確，兩造其餘攻擊防禦方法及證據，經本院
    斟酌後，認均不足以影響本判決之結果，自無逐一詳予論駁
    之必要，併此敘明。
八、據上論結：本件原告之訴，為一部有理由，一部無理由，依
    民事訴訟法第79條，判決如主文。
中    華    民    國    98    年    11    月     4     日
                  民事第五庭    審判長法  官  薛中興
                                      法  官  高偉文
                                      法  官  胡宏文
以上正本係照原本作成
不得上訴
中    華    民    國    98    年    11    月     4     日
                                      書記官  曾寶生


司法院資訊處製作；財團法人民間司法改革基金會備份。
